臺灣高等法院刑事判決
109年度上易字第394號
上  訴  人  
即  被  告  何翊翎（原名何怡靜）





上列上訴人即被告因詐欺案件，不服臺灣臺北地方法院108年度
審易字第1896號，中華民國109年1月20日第一審判決（起訴案號
：臺灣臺北地方檢察署108年度調偵字第1360號；移送併辦案號
：臺灣臺中地方檢察署108年度偵字第25639號），提起上訴，本
院判決如下：
    主  文
原判決撤銷。
何翊翎犯詐欺取財罪，處有期徒刑壹年參月。
未扣案犯罪所得新臺幣壹佰貳拾捌萬參仟零參拾伍元沒收之，於
全部或一部不能沒收或不宜執行沒收時，追徵其價額。 
    事  實
一、何翊翎（原名何怡靜）意圖為自己不法所有之犯意，基於詐
    欺取財之犯意，先於民國107年5月2日某時許，在臺北市信
    義區某不詳地點，向黃則華誆稱：入股其所經營之精品代購
    生意，可獲豐厚利潤，邀約黃則華入股云云，黃則華因而陷
    於錯誤，口頭承諾同意入股後，於107年6月14日將入股投資
    款新臺幣（下同）50萬元匯至如附表編號41「交付遭詐財物
    方式」欄所示之帳戶內，何翊翎更曾於107年5月14日起至同
    年6月18日止之期間內，使用網路聊天LINE通訊軟體傳送訊
    息給黃則華，向黃則華佯稱：其所經營網路代購精品生意，
    要請黃則華代購電腦共創事業。且代購精品之生意因一時未
    能取得客戶訂購的商品，需先借款辦理退款云云，致使黃則
    華誤信為真，於如附表1至40、42至46「交付遭詐財物時間
    」欄所示時間，依據何翊翎指示，將如附表1至40、42至46
    「遭詐財物金額」欄所示之款項，匯入何翊翎所指定如附表
    1至40、42至46「交付遭詐財物方式」欄所示之帳戶內，並
    於107年5月中旬不詳日時許，購買如附表編號47所示之價值
    41,900元之MACBOOK電腦1台交與被告使用。嗣黃則華向何翊
    翎催討代墊款項無著，始知受騙。
二、案經黃則華訴由桃園市政府警察局桃園分局報告臺灣臺北地
    方檢察署檢察官偵查起訴及臺中市政府警察局第四分局報告
    臺灣臺中地方檢察署檢察官移送併辦審理。 
    理  由
一、證據能力部分
（一）本案認定事實所引用屬於傳聞證據之供述證據部分，檢察
      官於本院準備程序、審理期日均不爭執其證據能力，並同
      意引用為證據（見本院卷第59頁至第65頁、第136頁至第1
      42頁、第206頁至第213頁），且被告何翊翎上訴意旨中對
      於證據能力並無異議，本院審酌該等證據資料製作時之情
      況，並無違法不當及證明力明顯過低之情況，認為以之做
      為證據應屬適當，故依刑事訴訟法第159條之5第1 項規定
      ，認均有證據能力。
（二）另本案認定事實所引用之非供述證據，並無證據證明係公
      務員違背法定程序所取得，是依刑事訴訟法第158條之4 
      反面解釋，認均得為證據。
二、上開犯罪事實，業據被告於原審時自白不諱（見原審卷第15
    8頁、第208頁），核與證人即告訴人黃則華於警詢、偵查及
    原審時之指述（見臺灣臺北地方檢察署107年度偵字第28403
    號卷，下稱北偵卷第23頁至第34頁、第73頁至第76頁、第99
    頁至第101頁；臺灣臺中地方檢察署108年度偵字第25639號
    卷一，下稱中偵卷一第143頁至第147頁、第149頁至第153頁
     ；原審卷第93頁至第94頁、第207頁至第214頁）、證人周㨗
    葳於警詢、偵查中（見北偵卷第15頁至第17頁、第73頁至第
    76頁、第99頁至第101頁、第369頁至第371頁；中偵卷二第4
    31頁至第437頁）及證人劉又寧、巫芸甄、陳晶茹、黃榮堃
    、黃學怡、劉珮廷、柯佳鈺、林韋廷、郭玲岑、翁儷祐、王
    芹斤、王恩祝、黎韋宏、謝宜珈、魏曉雯於警詢中分別所證
    之情節相符（見中偵卷一第341頁至第344頁、第377頁至第3
    83頁、第405頁至第411頁、第429頁至第435頁、第453頁至
    第456頁、第523頁至第524頁、第529頁至第535頁；中偵卷
    二第3頁至第9頁、第159頁至第162頁、第187頁至第189頁、
    第203頁至第207頁、第229頁至第235頁、第291頁至第293頁
    、第333頁至第337頁、第383頁至第389頁、第405頁至第411
    頁），並有告訴人分別與黃榮堃、劉珮廷、江珮瑾、郭玲岑
    、翁儷祐、王恩祝、魏曉雯、黎韋宏間訂立之和解書（見北
    偵卷第267頁至第269頁、第275頁至第277頁、第323頁至第3
    25頁、第331頁至第333頁、第337頁至第339頁、第343頁至
    第345頁、第349頁至第351頁；本院卷第75頁）、告訴人各
    與被告及周㨗葳間之對話翻拍照片（見北偵卷第139頁；中偵
    卷一第157頁至第161頁、第229頁至第257頁），及黃榮堃、
    劉珮廷、江珮瑾、郭玲岑、翁儷祐、王恩祝、魏曉雯、劉又
    寧、黃學怡、柯佳鈺、林韋廷、王芝斤各自與被告之對話翻
    拍照片（見北偵卷第271頁至第273頁、第279頁至第321頁、
    第327頁至第329頁、第335頁、第341頁、第347頁、第353頁
    至第355頁；中偵卷一第349頁至第353頁、第459頁至第491
    頁；中偵卷二第11頁至第17頁、第163頁至第166頁、第247
    頁至第261頁）、告訴人匯款至周㨗葳之國泰世華商業銀行帳
    號000000000000號帳戶（下稱周㨗葳國泰帳戶）之存款憑證
    、周㨗葳國泰帳戶交易明細（見北偵卷第43頁至第49頁）、
    告訴人之上海商業儲蓄銀行帳號00000000000000號、國泰世
    華商業銀行帳號000000000000號等帳戶存摺內頁影本、交易
    通知及紀錄（見北偵卷第127頁至第137頁、第141頁至第247
    頁）、被告之郵局帳號00000000000000號帳戶歷史交易清單
    、合作金庫商業銀行帳號0000000000000號帳戶交易明細（
    見中偵卷一第301頁至第303頁、第309頁至第311頁）、陳晶
    茹之郵局帳號00000000000000號帳戶歷史交易清單（見中偵
    卷一第423頁至第427-1頁）、林韋廷之郵局帳號0000000000
    0000號帳戶歷史交易清單（見中偵卷二第179頁至第186頁）
    、翁儷祐之郵局帳號00000000000000號帳戶歷史交易清單（
    見中偵卷二第225頁至第227頁）、王芝斤之郵局帳號000000
    00000000號帳戶歷史交易清單（見中偵卷二第273頁至第285
    頁）、黎韋宏之郵局帳號00000000000000號帳戶歷史交易清
    單（見中偵卷二第359頁至第379頁）、謝宜珈之郵局帳號00
    000000000000號帳戶歷史交易清單（見中偵卷二第401頁至
    第404頁）、兆基管理顧問股份有限公司之上海商業儲蓄銀
    行帳號00000000000000號帳戶付款處理狀態及交易通知（見
    中偵卷一第395頁、第401頁）、劉又寧之合作金庫銀行帳號
    0000000000000號帳戶交易明細（見中偵卷一第361頁至第37
    5頁）、黃榮堃之中國信託銀行帳號000000000000號帳戶存
    摺內頁影本（見中偵卷一第439頁）、黃學怡之中國信託銀
    行帳號00000000000號帳戶交易明細（見中偵卷一第511頁）
    、柯佳鈺之中國信託銀行帳號000000000000號帳戶交易通知
    （見中偵卷二第21頁）、江珮瑾之台新國際商業銀行帳號00
    000000000000號帳戶交易明細（見中偵卷二第73頁至第158
    頁）、楊珺雅之永豐銀行帳號00000000000000號帳戶交易明
    細（見中偵卷二第313頁至第315頁）等件在卷可稽，足認被
    告之自白均與事實相符，堪予採信。綜上，本案事證明確，
    被告犯行堪以認定，應依法論科。
三、論罪科刑部分：
    核被告所為，係犯刑法第339條第1項之詐欺取財罪。被告基
    於詐取款項之同一目的，對單一被害人即告訴人接續施以同
    類詐術，均使告訴人陷於錯誤而交付如附表所示之款項或電
    腦，被告所為之時間、場所尚屬密接，且所侵害法益尚屬同
    一，依一般社會觀念，應評價為包括之一行為較屬適當，是
    論以接續犯之一罪。
四、上訴之判斷：
（一）原審認被告犯罪事證明確，予以論罪科刑，固非無見，惟
       查：1.被告已實際返還與被告之犯罪所得為81,988元（
      詳後述），並非原審認定之60,000元，故量刑基礎已有所
      變更，此為原審未及審酌之事由。2.被告之犯罪所得中未
      實際發還告訴人，而應該諭知沒收之部分應為1,283,035
      元（亦詳後述），惟原判決就被告犯罪所得中之1,305,02
      3元諭知沒收，尚有未當。　　　　
（二）被告上訴意旨略以：在臉書上販售的精品皆不是我個人所
      有，是朋友二手精品店內之商品，因幫忙出售可以抽佣金
      ，所以發上個人臉書。有其他款項是由我先還受害人，再
      由受害人還給告訴人。另針對還款計畫有跟家人商量，及
      名下有福特廠牌車可當擔保，懇請從輕判刑，讓我可以繼
      續工作，儘早還清所有款項云云。然查，原審量刑時，業
      已審酌告訴人受害之程度、被告於犯罪後坦承犯行之態度
      ，復兼衡被告智識程度、素行、生活狀況等，即原判決已
      以被告之責任為衡量基礎，復係依刑法第57條各款所列情
      狀予以審酌，其量刑裁量權之行使，並未逾越法定刑度範
      圍，亦無濫用量刑自由裁量職權之情形。被告以欲工作籌
      錢賠償告訴人為由提起上訴，無非係請求從輕量刑，然被
      告提起上訴後均未曾到庭，迄本件辯論終結前亦未曾對告
      訴人為任何清償或和解之行為，難認有何對被告有利而應
      予重新審酌量刑妥適性之事由。是被告此部分之上訴為無
      理由。但被告除原審認定已賠償告訴人之60,000元外，另
      已實際賠償告訴人21,988元，是此部分之上訴有理由。
（三）綜上，被告之上訴除另已賠償告訴人部份款項乙節外，雖
      屬無理由，惟原判決既有上開違失，即無從維持，自應由
      本院予以撤銷改判。　
五、爰以行為人責任為基礎，審酌被告接續以事實欄所示之詐術
    詐欺告訴人，使告訴人受有如附表所示之財產損害甚鉅，亦
    擾亂社會經濟交易秩序及信賴，惡性非輕，然被告於犯罪後
    尚知坦承犯行，應有悔悟之心，是其態度非過劣，復兼衡被
    告犯罪手段堪稱平和，及其犯罪動機、目的、素行，暨被告
    自陳高中畢業之智識程度、家庭及經濟狀況小康（見北偵卷
    第7頁）等一切情狀，改量處如主文第2項所示之刑，以資懲
    儆。
六、按犯罪所得，屬於犯罪行為人者，沒收之。但有特別規定者
    ，依其規定；前2 項之沒收，於全部或一部不能沒收或不宜
    執行沒收時，追徵其價額；第1項及第2項之犯罪所得，包括
    違法行為所得、其變得之物或財產上利益及其孳息。犯罪所
    得已實際合法發還被害人者，不予宣告沒收或追徵，刑法第
    38條之1第1項、第3項、第4項、第5項各有明文。查被告所
    為詐欺取財犯行，接續詐得告訴人如附表所示之金錢及電腦
    1台，且現今該台詐得之電腦是否尚存，實屬不明，惟被告
    確已享有該電腦變得之財產上利益41,000元，故被告所詐取
    之犯罪所得即達136萬5,023元，但迄今曾直接償還6萬元與
    告訴人，另證人江佩謹將被告與其取消交易後，本應返還與
    被告之3,988元交付與告訴人，且證人魏曉雯亦將被告與其
    取消交易後，被告因無法返還貨品「Chloe紅色小豬包」，
    賠償證人魏曉雯之18,000元交付與告訴人，有告訴人與江佩
    謹之和解書及告訴人與魏曉雯間之和解書各1紙在卷可稽（
    見北偵卷第323頁、第349頁），是足認被告就犯罪所得部分
    ，已實際返還與被告之部分應為81,988元（60,000+3,988+1
    8,000＝81,988），是此部分依法無庸諭知沒收。至於被告上
    訴雖辯稱：另有交付證人黎偉宏12,000元，再由證人黎偉洪
    交還給告訴人云云，然由告訴人與證人黎偉宏間之和解書以
    觀（見本院卷第75頁），可知證人黎偉宏僅係將告訴人匯入
    其帳戶之12,000元返還與告訴人，再自告訴人處受讓告訴人
    得向被告請求損害賠償之權利而已，即並不存在被告已將12
    ,000元返還與告訴人之事實，是未能視為被告亦業已實際返
    還此筆款項。綜上，被告之犯罪所得中尚有128萬3,035元未
    實際返還給告訴人，是應依刑法第38條之1第1項、第3項規
    定，就被告尚保有之犯罪所得128萬3,035元宣告沒收，於全
    部或一部不能沒收或不宜執行沒收時，追徵價額。　
七、被告經合法傳喚無正當理由不到庭，爰不待其陳述逕行判決
    。　　　　　　
據上論斷，應依刑事訴訟法第369條第1項前段、第371條、第364
條、第299條第1項前段，刑法第339條第1項、第38條之1第1項、
第3項、第5項，判決如主文。
本案經檢察官林彥均提起公訴，檢察官羅建勛到庭執行職務。
中　　華　　民　　國　 109　　年　　7 　　月　　29　　日
                    刑事第九庭  審判長法　官  潘翠雪
                                      法　官  林庚棟
                                      法　官  葉力旗
以上正本證明與原本無異。
不得上訴。
                                      書記官  王心琳
中　　華　　民　　國　　109 　年　　7 　　月　　29　　日
附錄：本案論罪科刑法條全文
中華民國刑法第339條
意圖為自己或第三人不法之所有，以詐術使人將本人或第三人之
物交付者，處5年以下有期徒刑、拘役或科或併科50萬元以下罰
金。
以前項方法得財產上不法之利益或使第三人得之者，亦同。
前二項之未遂犯罰之。 
附表：
編號 交付遭詐財物時間 遭詐財物金額（新臺幣） 交付遭詐財物方式 備註 1 107年5月14日 25,000元 匯入被告何翊翎000-00000000000號帳戶  2 107年5月22日 4,896元 匯入虛擬帳戶000-00000000000000號 同併辦意旨書附表編號1 3 107年5月22日 5,000元 匯入劉又寧000-000000000000號帳戶 同併辦意旨書附表編號2 4 107年5月22日 18,100元 匯入被告何翊翎000-0000000000號帳戶 同併辦意旨書附表編號3 5 107年5月23日 20,000元 匯入兆基管理顧問股份有限公司000-00000000000000號帳戶 ⑴同併辦意旨書附表編號4 ⑵併辦意旨書帳戶所有人欄誤載為巫芸甄 6 107年5月28日 38,578元 匯入被告何翊翎000-0000000000號帳戶 ⑴同併辦意旨書附表編號5 ⑵併辦意旨書匯款時間誤載為107年5月23日 7 107年5月29日 41,100元 匯入被告何翊翎000-000000000000號帳戶 同併辦意旨書附表編號6 8 107年5月30日 22,500元 匯入被告何翊翎000-000000000000號帳戶 同併辦意旨書附表編號7 9 107年6月4日 9,200元 匯入陳瑋生000-000000000000號帳戶 同併辦意旨書附表編號8 10 107年6月4日 7,255元 匯入被告何翊翎000-0000000000000號帳戶 同併辦意旨書附表編號9 11 107年6月7日 8,000元 匯入陳晶茹000-0000000000000號帳戶 同併辦意旨書附表編號10 12 107年6月7日 32,444元 匯入虛擬帳戶000-0000000000000000000號 ⑴同併辦意旨書附表編號11 ⑵併辦意旨書銀行帳戶欄內帳號誤載為000-0000000000000000 13 107年6月7日 3,980元 匯入黃榮堃000-00000000000帳戶 同併辦意旨書附表編號12 14 107年6月7日 10,000元 匯入黃學怡000-00000000000號帳戶 同併辦意旨書附表編號13 15 107年6月7日 10,470元 匯入虛擬帳戶000-0000000000000000號 ⑴同併辦意旨書附表編號14 ⑵併辦意旨書銀行帳戶欄內帳號誤載000-0000000000000000 16 107年6月8日 49,980元 匯入劉珮廷000-000000000000號帳戶 同併辦意旨書附表編號15 17 107年6月8日 21,600元 匯入被告何翊翎000-0000000000000號帳戶 同併辦意旨書附表編號16 18 107年6月8日 17,000元 匯入柯佳鈺000-000000000000號帳戶 同併辦意旨書附表編號17 19 107年6月8日 6,900元 匯入陳瑋生000-000000000000號帳戶 同併辦意旨書附表編號18 20 107年6月9日 24,600元 匯入虛擬帳戶000-0000000000000000號 ⑴同併辦意旨書附表編號19 ⑵併辦意旨書銀行帳戶欄內帳號誤載000-0000000000000000 21 107年6月10日 3,988元 匯入江佩瑾000-0000000000000號帳戶 同併辦意旨書附表編號20 22 107年6月10日 2,800元 匯入林韋廷000-00000000000號帳戶 同併辦意旨書附表編號21 23 107年6月10日 20,000元 匯入劉珮廷000-000000000000號帳戶 同併辦意旨書附表編號22 24 107年6月11日 9,200元 匯入陳瑋生000-000000000000號帳戶 同併辦意旨書附表編號23 25 107年6月12日 2,800元 匯入郭玲岑000-000000000號帳戶 同併辦意旨書附表編號24 26 107年6月12日 20,500元 匯入被告何翊翎000-0000000000號帳戶 同併辦意旨書附表編號25 27 107年6月12日 22,000元 匯入被告何翊翎000-0000000000號帳戶 同併辦意旨書附表編號26 28 107年6月12日 14,000元 匯入翁儷祐000-00000000000號帳戶 同併辦意旨書附表編號27 29 107年6月12日 54,993元 匯入虛擬帳戶000-00000000000000帳戶 同併辦意旨書附表編號28 30 107年6月12日 9,150元 匯入被告何翊翎000-000000000000號帳戶 同併辦意旨書附表編號29 31 107年6月12日 15,000元 匯入王芝斤000-000000000000號帳戶 同併辦意旨書附表編號30 32 107年6月13日 38,501元 匯入虛擬帳戶000-0000000000000000號 ⑴同併辦意旨書附表編號31 ⑵併辦意旨書銀行帳戶欄內帳號誤載000-0000000000000000 33 107年6月13日 11,990元 匯入虛擬帳戶000-0000000000000000號 ⑴同併辦意旨書附表編號32 ⑵併辦意旨書銀行帳戶欄內帳號誤載000-0000000000000000 34 107年6月13日 15,000元 匯入虛擬帳戶000-0000000000000000號 ⑴同併辦意旨書附表編號33 ⑵併辦意旨書銀行帳戶欄內帳號誤載000-0000000000000000 35 107年6月13日 6,500元 匯入王恩祝000-000000000000號帳戶 同併辦意旨書附表編號34 36 107年6月13日 34,399元 匯入虛擬帳戶000-00000000000000號 同併辦意旨書附表編號35 37 107年6月13日 6,000元 匯入彭育慈000-0000000000000號帳戶 同併辦意旨書附表編號36  38 107年6月13日 29,000元 匯入楊珺雅000-00000000000000號帳戶 同併辦意旨書附表編號37 39 107年6月14日 21,500元 匯入被告何翊翎000-00000000000000號帳戶 同併辦意旨書附表編號38 40 107年6月14日 19,299元 匯入虛擬帳戶000-0000000000000000號 ⑴同併辦意旨書附表編號39 ⑵併辦意旨書銀行帳戶欄內帳號誤載000-0000000000000000 41 107年6月14日 500,000元 匯入周㨗葳000-000000000000號帳戶 ⑴同併辦意旨書附表編號45  ⑵被告佯稱此筆款項作為投資入股用途 42 107年6月15日 6,900元 匯入陳瑋生000-000000000000號帳戶 同併辦意旨書附表編號40 43 107年6月16日 12,000元 匯入黎韋宏000-00000000000000號帳戶 同併辦意旨書附表編號41 44 107年6月16日 8,000元 匯入王派庭000-00000000000000號帳戶 同併辦意旨書附表編號42 45 107年6月18日 45,000元 匯入謝宜珈000-00000000000000號帳戶 ⑴同併辦意旨書附表編號43 ⑵併辦意旨書匯款時間誤載為107年8月18日 46 107年6月18日 18,000元 匯入魏曉雯000-000000000000號帳戶 同併辦意旨書附表編號44 47 107年5月中旬不詳日時      41,900元之財       產上利益 告訴人遭詐騙購買電腦設備MACBOOK1台交與被告 無 合計 犯罪所得總額為1,365,023元